【裁判字號】    98,消債抗,93
【裁判日期】    980520
【裁判案由】    更生事件
【裁判全文】
臺灣臺北地方法院民事裁定            98年度消債抗字第93號
抗  告  人  甲○○
                        樓
上列抗告人因消費者債務清理條例更生事件，對於中華民國98年
2 月10日本院97年度消債更字第1235號裁定提起抗告，本院裁定
如下：
    主  文
抗告駁回。
抗告程序費用新臺幣壹仟元由抗告人負擔。
    理  由
一、按債務人對於金融機構因消費借貸、自用住宅借款、信用卡
    或現金卡契約而負債務，在聲請更生或清算前，應提出債權
    人清冊，以書面向最大債權金融機構請求協商債務清償方案
    並表明共同協商之意旨；自債務人提出協商請求之翌日起逾
    30日不開始協商，或自開始協商之翌日起逾90日協商不成立
    ，債務人得逕向法院聲請更生或清算，消費者債務清理條例
    （下稱消債條例）第151 條第1 項及第153 條分別定有明文
    。揆諸消債條例第151 條第1 項所訂之前置協商程序，其立
    法意旨係認債務人對於金融機構因前開原因所負欠債務，其
    法律關係較為單純明確，金融機構並已訂有債務協商機制，
    如能協商成立，債務人不需依本條例聲請更生或清算，使債
    務人得自主解決其債務，並可疏減法院負擔，有效分配司法
    資源，爰就此部分採行協商前置主義；同條例第153 條之立
    法意旨則係為免協商程序之延滯影響債務人清理債務，債權
    人如遲不開始協商，或債務清償方案遲未能協商成立，應許
    債務人逕向法院聲請更生或清算，以儘速清理債務，早日重
    建經濟生活，是債務人提出協商請求，倘無正當理由拒絕簽
    署協議書，致協商不成立，即難認符合消債條例第153 條之
    規定，而得逕向法院聲請更生。
二、抗告意旨略以：其於民國97年4 月23日依消債條例第151 條
    第1 項與消債條例施行細則第43條第1 項第4 款之規定，以
    寄發存證信函之方式，向最大債權銀行即香港商上海匯豐商
    業銀行（下稱匯豐銀行）申請前置協商，惟該行受理後並未
    通知抗告人為協商或補正任何文件，即逕以抗告人未提供聯
    合徵信資料為由予以退件，顯然恣意拒絕協商。匯豐銀行自
    收受抗告人之請求起逾30日不與抗告人協商，且並非可歸責
    於抗告人所致，應視為協商不成立。原審遽認抗告人未以正
    式之前置協商申請書申請協商，且未盡力提出促成協商之文
    件為由，駁回其更生之聲請，顯有違誤，爰請求廢棄原裁定
    等語。
三、按協商前置之立法意旨在疏減法院負擔，而責由最大債權銀
    行介入以求當事人間得自主解決債務，各當事人自兼負有最
    大的誠實協力義務，以形成協商成立，已如上述，是債務人
    於法院裁准債務清理程序開啟前，基於謀求自身經濟生活更
    生之目的，當以積極誠實之態度，配合銀行進行各項程序，
    債務人申請前置協商後，如有無法聯繫，或經通知面談無故
    不到場之情事，債務人顯怠於配合銀行之調查，則難謂債務
    人有債務清理之誠意。本件抗告人前於97年4 月23日固曾以
    存證信函檢具債權人清冊向匯豐銀行申請前置協商，然因其
    未附前置協商申請書及聯合徵信資料，經匯豐銀行承辦人員
    多次致電通知抗告人補正未獲回覆，而遭該行予以退件等情
    ，有存證信函、公務電話紀錄各1 份在卷可憑（見原審卷第
    13頁、第64-65 頁），顯見抗告人與債權銀行均未盡積極配
    合之義務，本件協商程序並未開始，理當責成抗告人續與銀
    行進行協商，自難認有何視為協商不成立之情形。再矧之本
    件抗告人之最大債權銀行為萬泰商業銀行，而非匯豐銀行乙
    情，有抗告人所提出之債權人清冊1 份附卷供參，堪認抗告
    人並未依法向最大債權銀行申請前置協商，益徵抗告人並無
    實質協商之誠意。本件抗告人既未依法向最大債權銀行提出
    協商請求，且其申請文件未齊備，故匯豐銀行亦無從將其申
    請函轉最大債權銀行辦理，致協商未開始，則抗告人指陳本
    件債權銀行有逾30日不開始協商之情形，且不可歸責於抗告
    人云云，委無可取。
四、綜上所述，本件抗告人與最大債權金融機構即萬泰銀行並未
    開始進行協商，是抗告人自始即未曾依本條例第151 條第1
    項所定之協商前置機制，與全體金融機構債權人完成協商程
    序，即進而向本院提出更生聲請，且此欠缺不能補正，原審
    法院駁回抗告人更生之聲請，為有理由，抗告人求予廢棄，
    為無理由，應予駁回。
五、據上論結，本件抗告為無理由，依消費者債務清理條例第11
    條第2 項、第15條，民事訴訟法第495 條之1 第1 項、第44
    9 條第1 項、第95條、第78條，裁定如主文。
中    華    民    國    98    年    5     月    20    日
                民事第五庭   審判長 法  官    薛中興
                                    法  官    胡宏文
                                    法  官    吳佳薇
以上正本係照原本作成。
本裁定不得抗告。
中    華    民    國    98    年    5     月    20    日
                                    書記官    黃曼琳


司法院資訊處製作；財團法人民間司法改革基金會備份。
